臺灣臺北地方法院刑事判決　　　　　　　100年度易字第394號
公　訴　人　臺灣臺北地方法院檢察署檢察官
被　　　告　李麗凰
選任辯護人　蕭玉杉律師
被　　　告　簡岳生
選任辯護人　周佩琦律師
被　　　告　林秀鳳
上列被告等因偽造文書案件，經檢察官聲請簡易判決處刑（99年
度偵字第19148、19149、21269號），本院認為不宜以簡易判決
處刑，改依通常程序審理，判決如下：
    主  文
李麗凰共同明知為不實之事項，而使公務員登載於職務上所掌之
公文書，足以生損害於公眾及他人，處有期徒刑壹年，減為有期
徒刑陸月，如易科罰金，以銀元參佰元即新臺幣玖佰元折算壹日
。又共同明知為不實之事項，而使公務員登載於職務上所掌之公
文書，足以生損害於公眾及他人，處有期徒刑壹年，減為有期徒
刑陸月，如易科罰金，以新臺幣壹仟元折算壹日。又共同明知為
不實之事項，而使公務員登載於職務上所掌之公文書，足以生損
害於公眾及他人，累犯，處有期徒刑陸月，如易科罰金，以新臺
幣壹仟元折算壹日。應執行有期徒刑壹年，如易科罰金，以銀元
參佰元即新臺幣玖佰元折算壹日。
簡岳生共同明知為不實之事項，而使公務員登載於職務上所掌之
公文書，足以生損害於公眾及他人，處有期徒刑陸月，如易科罰
金，以新臺幣壹仟元折算壹日。
林秀鳳共同明知為不實之事項，而使公務員登載於職務上所掌之
公文書，足以生損害於公眾及他人，處有期徒刑捌月，減為有期
徒刑肆月，如易科罰金，以銀元參佰元即新臺幣玖佰元折算壹日
。又共同明知為不實之事項，而使公務員登載於職務上所掌之公
文書，足以生損害於公眾及他人，處有期徒刑肆月，如易科罰金
，以新臺幣壹仟元折算壹日。應執行有期徒刑年伍月，如易科罰
金，以銀元參佰元即新臺幣玖佰元折算壹日。緩刑伍年。
    事  實
一、李麗凰於民國95年間，趁邱蓮花所有坐落臺北市○○區○○
    路449巷30號房地即將遭銀行拍賣，且邱蓮花配偶彭瑞山欲
    就醫急需資金週轉，受邱蓮花之託以彭瑞山所有之坐落桃園
    縣中壢市○○路400號17樓之6房地（下稱中壢市上址房地）
    向銀行增貸款項之際，先於95年4月27日前某日時，在臺北
    市萬華區區公所向邱蓮花取得中壢市上址房地之所有權狀等
    相關資料後，因辦理貸款未果，明知彭瑞山並無出售中壢市
    上址房地與林秀鳳之真意，竟為以下行為：
（一）李麗凰與林秀鳳共同基於使公務員登載不實事項於公文書
      之犯意聯絡，於95年4月27日，以買賣為由，由李麗凰持
      上揭文件向桃園縣中壢地政事務所（下稱中壢地政事務所
      ）辦理所有權移轉登記，將中壢市上址房地移轉登記予林
      秀鳳。
（二）李麗凰於95年10月3日，偽以林秀鳳向李麗凰借款，另由
      李麗凰向中壢地政事務所申辦林秀鳳設定新臺幣（下同）
      200萬元之抵押權予李麗凰。
（三）李麗凰因竊佔案件，經判處有期徒刑7月確定，於96年7月
      18日執行完畢，仍不知悔改，明知其與林秀鳳間無買賣中
      壢市上址房地之真意，復於96年12月6日，與林秀鳳共同
      基於使公務員登載不實事項於公文書之犯意聯絡，將中壢
      市上址房地以買賣為由，申請移轉登記至李麗凰自己名下
      。
（四）李麗凰為免已登記於其名下之中壢市上址房地，遭其債權
      人覬覦，再與簡岳生共同基於使公務員登載不實事項於公
      文書之犯意聯絡，於97年1月8日先向中壢地政事務所，申
      請設定600萬元之抵押權予簡岳生。
（五）李麗凰於97年1月8日更以信託為由，將中壢市上址房地信
      託登記予簡岳生。
    嗣邱蓮花察覺有異，向中壢地政事務所查詢始知上情。
二、案經邱蓮花告訴暨臺北市政府警察局萬華分局報告臺灣臺北
    地方法院檢察署檢察官偵查起訴。
    理  由
壹、程序部分：
一、被告李麗凰、簡岳生、林秀鳳於警、偵訊之供述，皆非出於
    強暴、脅迫、利誘、詐欺、疲勞訊問、違法羈押或其他不正
    方法取得，依刑事訴訟法第156條第1項、第158條之2得採為
    證據。
二、按被告以外之人於審判外之陳述，雖不符前4條之規定，而
    經當事人於審判程序同意做為證據，法院審酌該言詞陳述或
    書面陳述作成時之情況，認為適當者，亦得為證據。當事人
    、代理人或辯護人於法院調查證據時，知有第159條第1項不
    得為證據之情形，而未於言詞辯論終結前聲明異議者，視為
    有前項之同意，為刑事訴訟法第159條之5所明定。證人邱蓮
    花、賴添英、黃施青女分別於警、偵訊之供、證述，被告於
    審判期日均表示無意見，證人邱蓮花於警訊之供述本院認為
    適當，依上述規定，均得為證據；證人邱蓮花、賴添英、黃
    施青女等於偵查中之證述，核無顯不可信之情況，依同法第
    159條之1第2項皆得為證據。
三、後列非供述證據，均非違法取得之證據，且或係從事業務之
    人於業務上製作之證明文書、記錄文書，核無顯不可信情況
    ，故依同法第158條之4反面解釋、第159條之4第2款得為證
    據。
貳、實體部分：
一、上揭事實業據被告李麗凰、林秀鳳、簡岳生於本院審理中坦
    承不諱（見本院100年4月25日審判筆錄第3頁），核與證人
    即告訴人邱蓮花迭於警訊及偵查中指述之情節相符，並經證
    人賴添英、黃施青女於偵查中證述屬實，復有中壢地政事務
    所99年3月29日中地登字第0990003270號函暨異動索引及過
    戶資料、臺灣土地銀行民權分行99年6月25日民權放字第099
    00001978號函暨中壢市上址房地貸款及還款資料等附卷足憑
    ，足徵被告三人之自白皆與事實相符，堪以採信。綜上所述
    ，本件事證明確，被告等犯行均堪認定，應予依法論科。
二、被告李麗凰、林秀鳳如犯罪事實欄一（一）之行為後，刑法
    業於94年2月2日修正公布，95年7月1日起施行。按「行為後
    法律有變更者，適用行為時之法律，但行為後之法律有利於
    行為人者，適用最有利於行為人之法律」，修正後刑法第2
    條第1項定有明文，此條規定係規範行為後法律變更所生新
    舊法律比較適用之準據法，本身尚無新舊法比較之問題，於
    新法施行後，應一律適用新法第2條第1項之規定，為「從舊
    從輕」之比較。再按本次法律變更，比較時應就罪刑有關之
    共犯、未遂犯、想像競合犯、牽連犯、連續犯、結合犯，以
    及累犯加重、自首減輕暨其他法定加減原因（如身分加減）
    與加減例等一切情形，綜其全部罪刑之結果而為比較（最高
    法院95年5月23日95年度第8次刑庭會議決議參照）。末按，
    刑法第2條第1項規定，係規範行為後「法律變更」所生新舊
    法比較適用之準據法。故如新舊法處罰之輕重相同，即無比
    較適用之問題，非此條所指之法律有變更，即無本條之適用
    ，應依一般法律適用原則，適用裁判時法。其為純文字修正
    者，更應同此（最高法院95年11月7日第21次刑事庭會議決
    議參照）。
（一）修正前刑法第214條之法定刑罰金部分，依修正前刑法第
      33條第5款規定：「罰金：（銀元）一元以上」，而銀元
      與新臺幣間之折算，依現行法規所定貨幣單位折算新臺幣
      條例規定，以銀元一元折算新臺幣三元；修正後第33 條
      第5款則規定：「罰金：新臺幣一千元以上，以百元計算
      之」，經比較新舊法之規定，修正後刑法第33條第5款所
      定罰金之最低數額已經提高，自以修正前刑法第33條第5
      款之規定較有利於被告。
（二）修正前刑法第41條第1項前段規定：「犯最重本刑為5年以
      下有期徒刑以下之刑之罪，而受6個月以下有期徒刑或拘
      役之宣告，因身體、教育、職業、家庭之關係或其他正當
      事由，執行顯有困難者，得以1元以上3元以下折算1日，
      易科罰金。」，又被告行為時之易科罰金折算標準，修正
      前罰金罰鍰提高標準條例第2條前段規定（本條現已刪除
      ），就其原定數額提高為100倍折算1日，則本件被告李麗
      凰、林秀鳳於如犯罪事實欄一（一）行為時之易科罰金折
      算標準，應以銀元100元至300元折算1日，經折算為新臺
      幣後，應以新臺幣300元至900元折算為1日。惟95年7月1
      日修正公布施行之刑法第41條第1項前段則規定：「犯最
      重本刑為5年以下有期徒刑以下之刑之罪，而受6個月以下
      有期徒刑或拘役之宣告者，得以新臺幣1千元、2千元或3
      千元折算1日，易科罰金。」，比較修正前後之易科罰金
      折算標準，以修正前之規定，較有利於行為人，爰依刑法
      第2條第1項前段，適用修正前刑法第41條第1項前段規定
      ，定其易科罰金之折算標準。
（三）經查，被告李麗凰、林秀鳳如犯罪事實欄一（一）所示行
      為後，刑法第28條、第33條第5款、第67條均有修正，綜
      其全部罪刑而為比較之結果，以適用被告行為之法律，對
      被告二人最為有利，依上揭說明，自應整體適用被告行為
      時即修正前刑法之規定，以為論處，合先敘明。
三、核被告李麗凰、林秀鳳、簡岳生等上揭所為，均係犯刑法第
    214條之使公務員登載不實罪，該條法定刑罰金部分，應依
    修前刑法第33條第5款論處。被告李麗凰、林秀鳳間及被告
    李麗凰、簡岳生間分別就上開犯行，有犯意聯絡及行為分擔
    ，應論以共同正犯。又被告李麗凰先後3次，被告林秀鳳、
    先後均2次之使公務員登載不實事項於公文書犯行，犯意各
    別，行為互殊，應予分論併罰。又被告李麗凰有如事實欄所
    載之前科執行情形，就事實欄（三）部分，於前案有期徒刑
    執行完畢後，5年內再犯有期徒刑以上刑之本罪，為累犯，
    依法加重其刑。爰審酌被告李麗凰利用告訴人不懂法律，為
    賺取代書費用，因代告訴人辦理貸款未果，基於便宜行事而
    為本件犯行，而被告簡岳生與林秀鳳僅單純借名，渠等惡性
    尚非重大，且犯後皆能坦承一切，態度尚佳，兼衡以其素行
    、生活狀況、智識程度等一切情狀，量處如主文所示之刑，
    並諭知易科罰金之折算標準。又被告李麗凰、林秀鳳如犯罪
    事實欄一（一）、（二）所示之犯罪時間係在96年4月24日
    之前，所犯非中華民國96年罪犯減刑條例第3條所列之罪，
    符合減刑條件，依中華民國96年罪犯減刑條例第2條第1項第
    三款減其宣告刑2分之1，並依中華民國96年罪犯減刑條例第
    9條之規定，諭知易科罰金之折算標準。並分別定被告三人
    應執行之刑。又被告林秀鳳前未曾因故意犯罪受有期徒刑以
    上刑之宣告，有臺灣高等法院被告前案紀錄表在卷可考，其
    僅係單純借名予被告李麗凰辦理過戶登記，一時失慮而為本
    件犯行，犯後坦承不諱，知所悔悟，本院認其經此偵審程序
    之教訓後，當知警惕而無再犯之虞，依據最高法院95年度第
    8次刑事庭會議決議，應適用95年7月1日修正生效之刑法第
    74條第1項第1款之規定，爰併宣告緩刑伍年，用啟自新，以
    勵來茲。
參、據上論斷，應依刑事訴訟法第452條、第284條之1、第299條
    第1項前段，刑法第2條第1項前段、第214條、第74條第1項
    第1款，修正前刑法第28條、第41條第1項前段、第47條第1
    項，中華民國96年罪犯減刑條例第2條第1項第3款、第7條、
    第9條，修正前罰金罰鍰提高標準條例第2條，現行法規所定
    貨幣單位折算新臺幣條例第2條，判決如主文。
本案經檢察官林淑玲到庭執行職務。
中    華    民    國   100    年    5     月    23    日
                  刑事第十二庭  法  官  曾正龍
上正本證明與原本無異。
如不服本判決應於收受送達後10日內向本院提出上訴書狀，並應
敘述具體理由；其未敘述上訴理由者，應於上訴期間屆滿後20日
內向本院補提理由書（均須按他造當事人之人數附繕本）「切勿
逕送上級法院」。告訴人或被害人如對於本判決不服者，應具備
理由請求檢察官上訴，其上訴期間之計算係以檢察官收受判決正
本之日期為準。
                                書記官  黃馨慧
中    華    民    國   100    年    5     月    24    日
附錄本案論罪科刑法條全文：
中華民國刑法第214條（使公務員登載不實罪）
明知為不實之事項，而使公務員登載於職務上所掌之公文書，足
以生損害於公眾或他人者，處3年以下有期徒刑、拘役或5百元以
下罰金。